【裁判字號】    91,交上易,327
【裁判日期】    901017
【裁判案由】    公共危險等
【裁判全文】
臺灣高等法院交通法庭判決                      九十一年度交上易字第三二七號
    上  訴  人  臺灣桃園地方法院檢察署檢察官
    被      告  甲○○  男二十.
右上訴人因被告公共危險等案件，不服臺灣桃園地方法院九十一年度交簡上字第一三
號，中華民國九十一年六月七日第二審判決（聲請簡易處刑案號：臺灣桃園地方法院
檢察署八十九年度偵字第一五九七０號；原審第一審判決案號：九十年度壢交簡字第
一號），提起上訴，本院判決如左：
    主  文
上訴駁回。
    理  由
一、本案經本院審理結果，認第一審判決以不能證明被告甲○○犯罪，對被告甲○○
    為無罪之諭知，核無不當，應予維持，並引用第一審判決書記載之證據及理由（
    如附件原審判決書）。
二、經查：
（一）被告所駕駛之自用小客車當時係由中壢往觀音方向行駛，此據被告及告訴人雙
      方陳明。然而車禍發生時，係因告訴人逆向行駛，致其機車車頭撞擊被告汽車
      右前方，此據證人即當時汽車內乘客高信啟證述在卷（見原審卷第五八頁訊問
      筆錄）。且參酌卷附車損照片，被告所駕駛之汽車右前車頭固有受損（見偵查
      卷第一二頁），然告訴人之機車車後則完整無缺（見偵查卷第一三頁），顯然
      並非出於追撞。而告訴人之機車事後經送至「新高興車業行」修理，換裝修理
      之部位亦集中於機車前方，機車後方並無碰撞之痕跡等情，業據證人即該車行
      負責人高清政到庭證述明確（見原審卷第七五頁訊問筆錄）。並參酌證人高清
      政當日所開具之估價單，復載明修理之部位為「前斜板」、「前置物箱」、「
      小蓋」、「前鼻頭」、「前架」、「左煞車拉桿」、「方向燈殼」等處，而無
      一包括機車後方，此有該車行估價單一紙附卷可稽（見原審卷第四九頁）。依
      此情形，雙方之車損情形既然均集中於車輛前方，堪認兩車當時係「對撞」，
      而非「追撞」。是以告訴人當時係逆向行駛堪可認定。
（二）車禍發生後，告訴人之機車係停置於內側車道上，此據證人即當時到場處理之
      警員郭子業於原審到庭證述在卷（見原審卷第五五頁），並有道路交通事故調
      查報告表一紙附卷可稽（見偵查卷第一五頁）。雖告訴人辯稱：原本行駛外側
      車道，因碰撞後始彈至內側車道，然觀諸告訴人自承伊當時時速僅約二十公里
      ，且該處附近為夜市攤販聚集處，是被告所稱伊當時時速約十五公里左右，亦
      堪採信。而伊雙方當時如此緩慢之速度，及參以雙方車損並非嚴重等情，碰撞
      斯時撞擊力並非鉅大，衡情機車應無彈起之可能，是告訴人有騎機車違規行駛
      內側車道之過失，亦可認定。
（三）又告訴人於警訊中及原審法院訊問時迭次承認：伊當時係「邊騎車邊逛夜市」
      乙節（見偵查卷第六頁背面、原審卷第五四頁訊問筆錄）。是告訴人本身顯然
      有未注意車前狀之過失。本件車禍之肇因，既源於告訴人違規行駛內側車道並
      逆向行駛，以及疏未注意車前狀況所致。告訴人本身對於本件車禍之發生顯有
      重大過失。至於被告是否確有「疏未注意車前狀況」之過失，既無任何證據足
      以認定被告有過失，在法律判斷上，即不能為被告有罪之認定。
（四）被告曾質疑告訴人所受之傷害與本件車禍無關，然經原審法院函請馬偕紀念醫
      院結果，該醫院認「病患主訴當日無異狀，翌日才覺頸部無法使力，確有其可
      能」，此有該院九十一年四月十八日馬院醫外字第九一０七０四號函一紙附卷
      可稽（見原審卷第六九頁、第一一一頁）。是告訴人所受之傷勢應為本次車禍
      所造成無訛。惟被告對於此結果並無過失責任，已如前述。再告訴人所受傷害
      並未達「於身體或健康重大不治或難治之程度」，此亦有同醫院九十年十月十
      一日馬院醫外字第九０二０００號函一紙可稽（見壢交簡卷第二０頁）。
（五）本件原審簡易庭曾送請臺灣省桃園縣區車輛行車事故鑑定委員會鑑定事故原因
      ，因告訴人經通知未到會說明，致難以鑑定。本院審理中送請臺灣省車輛行車
      事故覆議鑑定委員會為覆議鑑定，結論照原分析意見。亦無從認定被告有何過
      失責任。
（六）按刑法第一百八十五條之三規定：「服用毒品、麻醉藥品、酒類或其他相類之
      物，不能安全駕駛動力交通工具而駕駛者，處一年以下有期徒刑、拘役或三萬
      元以下罰金」。此所指行為人於駕車當時是否已陷於「不能安全駕駛動力交通
      工具」之狀態，應依客觀之事實認定之，雖飲酒後酒精會使人之自主神經系統
      產生亢奮與認知功能的暫時性缺損，且酒後駕車之駕駛人對於移動景物的追蹤
      能力、經強光照射後恢復視力、監視四周之注意力，較平時缺乏等情，然人體
      對於酒精濃度之承受度，每因個人體質而異。
（七）被告甲○○於案發後經測得酒精濃度測試值雖為０．二七MG/L。然此並不當然
      等同於不能安全駕駛動力交通工具，是否僅能以被告之酒精測試值達每公升０
      ．二七毫克，即遽認被告不能安全駕駛動力交通工具，即值合理懷疑。
（八）觀諸，本件車禍之所以發生，係肇因於告訴人逆向行駛兼未注意車前狀況之過
      失，已如前述，核與被告飲酒駕車並無因果關係，難僅憑告訴人之指訴遽認被
      告有何「不能安全駕駛」之狀態。且被告於車禍後，尚能將汽車安全停置於路
      邊，隨即偕同告訴人之同事將機車送往車行修理，並於新坡派出所內與告訴人
      簽立和解書，達成和解，足徵被告當時精神狀況及對於四周景物之注意力，暨
      對於緊急情狀之處理、對於外界事務之知覺、理念及判斷作用，與常人無異。
      是被告當時尚未達於不能安全駕駛交通動力工具而駕駛之情形，則其行為即與
      上開刑法第一百八十五條之三之「不能安全駕駛交通動力工具」之構成要件尚
      屬有間。且被告因飲酒後駕車，而有違反道路交通管理處罰條例第三十五條第
      一項第一款之規定，而有交通違規之行政責任，業經桃園縣警察局開具舉發違
      反道路交通管理事件通知單裁罰在案（見偵查卷第一一頁）。
（九）本件並無證據足認被告有過失傷害、公共危險之犯行，不能證明被告犯罪。
四、原判決以不能證明被告甲○○犯罪而為無罪之諭知，並無不合，檢察官循告訴人
    之請求上訴意旨仍執前詞稱被告甲○○有過失指摘原判決不當，為無理由，應予
    駁回。據上論斷，應依刑事訴訟法第三百七十三條、第三百六十八條，判決如主
    文。
本案經檢察官彭坤業到庭執行職務。
中      華      民      國    九十一    年     十二     月    三十一    日
                                臺灣高等法院交通法庭
                                    審判長法  官  陳  貽  男
                                          法  官  陳  憲  裕
                                          法  官  王  炳  梁
右正本證明與原本無異。
不得上訴。
                                          書記官  潘  大  鵬
中      華      民      國     九十二   年      一      月      二      日
附件：
臺灣桃園地方法院刑事判決                        九十一年度交簡上字第一三號
    上  訴  人  臺灣桃園地方法院檢察署檢察官
    被      告  甲○○  男  二十九歲（民國○○○年○月○○日生）
        住桃園縣觀音鄉○○路○段九一九號
                        身分證統一編號：Ｈ一二一九三七二五號
    選任辯護人  范坤棠律師
                陳鄭權律師
右上訴人因被告公共危險案件，不服本院中壢簡易庭中華民國九十年十月十七日第一
審簡易判決（九十年度壢交簡字第一號，聲請簡易判決處刑案號：八十九年度偵字第
一五九七０號），提起上訴，經本院管轄之第二審地方法院合議庭改依通常程序審理
，茲判決如左：
        主  文
原判決撤銷。
甲○○無罪。
        理  由
一、公訴意旨略以：被告甲○○於民國八十九年九月二日二十一時許，明知自己飲酒
    過量，不能安全駕駛動力交通工具，竟仍駕駛車牌號碼ＱＯ—一一六０號自用小
    客車。嗣於行經桃園縣觀音鄉○○路二八五號前，因不勝酒力，不慎撞擊告訴人
    乙○○所騎乘之車牌號碼ＯＫＥ—七六二號重型機車，使告訴人乙○○受有頸椎
    損傷併第六頸椎受骨裂傷。嗣後被告甲○○經測得酒精濃度測試值為０．二七
    MG/L。因認被告涉犯刑法第一百八十五條之三之公共危險罪嫌及刑法第二百八十
    四條第一項前段之過失傷害罪嫌。
二、按「犯罪事實應依證據認定之，無證據不得推定其犯罪事實。」刑事訴訟法第一
    百五十四條定有明文。刑事訴訟制度受「倘有懷疑，則從被告之利益為解釋」、
    「被告應被推定為無罪」之原則所支配，故得為訴訟上之證明者，無論為直接或
    間接證據，須客觀上於一般人均不致有所懷疑，而達於確信之程度者，始可據為
    有罪之認定，倘其證明尚未達於「確信」之程度，而有合理可疑存在時，即難據
    以為被告之不利認定，換言之，在法律判斷上，即不能為被告有罪之認定。
三、公訴人認被告涉有上開罪嫌，無非係以：被告之自白、告訴人乙○○之指述，及
    酒精濃度測試報表、馬偕紀念醫院診斷證明書各一紙等資為論據。
四、訊據被告甲○○於本院審理中堅決否認右揭犯行，辯稱：告訴人於車禍當時並未
    受傷，雙方並隨即書立和解書，由被告賠償機車損害部分，然告訴人卻於車禍後
    第三天始至醫院急診，是該傷勢與本件車禍無關；又本件車禍之發生，肇因於告
    訴人逆向行駛，被告並無過失；又被告當時酒精濃度測試值僅有０‧二七MG/L，
    且車禍原因亦非酒醉駕車所肇致，應無不能安全駕駛之問題。經查：
（一）過失傷害部分：
      １、本件公訴人雖認被告涉有過失傷害犯行，然未指出被告究竟違反何等交通
          法則，而有如何之過失。至於原審則認定被告涉有疏未注意車前狀況之過
          失，此首先敘明。
      ２、按被告及告訴人雙方對於兩車行進之方向、撞擊之位置所述不一，茲應究
          明者厥為：案發當時究係被告追撞告訴人所騎乘機車，或者告訴人逆向行
          駛而與被告所駕駛之汽車對撞，資以釐清本件車禍責任歸屬，而認定被告
          對於本件車禍肇因有無過失。經查：
          被告所駕駛之自用小客車當時係由中壢往觀音方向行駛，此據被告及告
            訴人雙方陳述甚明，應可認定。
          告訴人雖於警訊中指稱：伊當時行車狀態，係由中壢往觀音方向行駛，
            而與被告所駕駛之汽車同向。然車禍發生時，係因告訴人逆向行駛，致
            其機車車頭撞擊被告汽車右前方之情，業據證人即當時汽車內乘客高信
            啟證述在卷（見本院九十一年三月二十八日審理筆錄），且稽之卷附車
            損照片所示（見偵查卷第十三頁），被告所駕駛之汽車右前車頭固有受
            損，然告訴人之機車車後則完整無缺，並無遭追撞之痕跡。而該機車嗣
            後經送至「新高興車業行」修理，換裝修理之部位亦集中於機車前方，
            機車後方並無碰撞之痕跡等情，業據證人即該車行負責人高清政到庭證
            述明確（見本院九十一年四月三十日審理筆錄），核諸當日所開具之估
            價單，復載明修理之部位為「前斜板」、「前置物箱」、「小蓋」、「
            前鼻頭」、「前架」、「左煞車拉桿」、「方向燈殼」等處，而無一包
            括機車後方，此有該車行估價單一紙附卷可稽。準此，本件雙方之車損
            情形既然均集中於車輛前方，堪認兩車當時係「對撞」，而非「追撞」
            。是以告訴人當時係逆向行駛堪可認定。
          復稽之車禍發生後，告訴人之機車係停置於內側車道上，此據證人即當
            時到場處理之警員郭子業到庭證述甚明，並有道路交通事故調查報告表
            一紙附卷可稽。雖告訴人辯稱：原本行駛外側車道，因碰撞後始彈至內
            側車道，然觀諸告訴人自承伊當時時速僅約二十公里，且該處附近為夜
            市攤販聚集處，是被告所稱伊當時時速約十五公里左右，亦堪採信。而
            伊雙方當時如此緩慢之速度，及參以雙方車損並非嚴重等情，碰撞斯時
            撞擊力當非巨大，衡情機車應無彈起之可能，是告訴人有違規行駛內側
            車道之過失，應可認定。
          又告訴人於警訊中及本院審理時迭次坦認：伊當時係「邊騎車邊逛夜市
            」乙節（見偵查卷第六頁背面、本院九十一年三月二十八日審理筆錄）
            ，是告訴人亦有疏未注意車前狀況之過失，洵堪採認。
          綜上所述，本件車禍之肇因，係源於告訴人違規行駛內側車道並逆向行
            駛，以及疏未注意車前狀況所致，已如前述。參諸告訴人對於本件車禍
            之發生顯有重大過失，則被告是否確有「疏未注意車前狀況」之過失，
            即堪置疑。既無任何證據足以認定被告確有過失，在法律判斷上，即不
            能為被告有罪之認定。
          末按，被告雖質疑告訴人所受之傷害與本件車禍無關，然經本院函請馬
            偕紀念醫院結果，該醫院認「病患主訴當日無異狀，翌日才覺頸部無法
            使力，確有其可能」，此有該院九十一年四月十八日馬院醫外字第九一
            ０七０四號函一紙附卷可稽，是告訴人所受之傷勢應為本次車禍所造成
            自明，惟被告對於此結果並無過失責任，已如前述。再者，告訴人請求
            上訴主張：伊之傷勢已達「重傷害」之程度云云。然查，因告訴人並無
            神經缺損，椎體骨折可以癒合，故所受傷害並未達「於身體或健康重大
            不治或難治之程度」，此亦有同醫院九十年十月十一日馬院醫外字第九
            ０二０００號函一紙可稽，告訴人所稱「重傷害」云云，殊有誤會，均
            附此敘明。
（二）公共危險部分：
      １、有鑑於醉態駕車對於其他交通用路人造成莫大危險，刑法第一百八十五條
          之三規定：「服用毒品、麻醉藥品、酒類或其他相類之物，不能安全駕駛
          動力交通工具而駕駛者，處一年以下有期徒刑、拘役或三萬元以下罰金」
          。準此，首須確定者，乃行為人於駕車當時是否已陷於「不能安全駕駛動
          力交通工具」之狀態。惟按刑法第一百八十五條之三之「不能安全駕駛交
          通動力工具」，應依客觀之事實認定之，雖飲酒後酒精會使人之自主神經
          系統產生亢奮與認知功能的暫時性缺損，且酒後駕車之駕駛人對於移動景
          物的追蹤能力、經強光照射後恢復視力、監視四周之注意力，較平時缺乏
          等情，然人體對於酒精濃度之承受度，每因個人體質而異。被告甲○○於
          案發後經測得酒精濃度測試值雖為０．二七MG/L，然此並不當然等同於不
          能安全駕駛動力交通工具，是否僅能以被告之酒精測試值達每公升０．二
          七毫克，即遽認被告不能安全駕駛動力交通工具，即值合理懷疑。
      ２、復觀諸，本件車禍之所以發生，係肇因於告訴人之過失，已具論如前，核
          與被告飲酒駕車並無因果關係，即難僅依告訴人受傷之事實，遽予認定被
          告有何「不能安全駕駛」之狀態。
      ３、再者，被告於車禍後，尚能將汽車安全停置於路邊，隨即偕同告訴人之同
          事將機車送往車行修理，並於新坡派出所內與告訴人簽立和解書，達成和
          解，足徵被告當時精神狀況及對於四周景物之注意力，暨對於緊急情狀之
          處理、對於外界事務之知覺、理念及判斷作用，與常人無異。是被告當時
          尚未達於不能安全駕駛交通動力工具而駕駛之情形，則其行為即與上開刑
          法第一百八十五條之三之「不能安全駕駛交通動力工具」之構成要件有間
          ，自不得遽對被告論罪科刑。
      ４、至於被告因飲酒後駕車，而有違反道路交通管理處罰條例第三十五條第一
          項第一款之規定，而有交通違規之行政責任，業經桃園縣警察局開具舉發
          違反道路交通管理事件通知單裁罰在案，附此敘明。
（三）綜上所述，並無證據證明被告確有上開過失傷害、公共危險之犯行。此外，本
      院復查無其他積極證據，足資證明被告確有如公訴人所指之犯行。揆諸前揭說
      明，被告犯罪不能證明，自應為無罪之諭知。原審漏未斟酌及此，即逕予論罪
      科刑，於法尚有違誤。公訴人根據告訴人之請求提出上訴指摘原審判決不當，
      並無理由，惟原審判決既有上開可議之處，自應由本院將原判決撤銷並改判如
      主文。
據上論斷，應依刑事訴訟法第四百五十五條之一第三項、第三百六十九條第一項前段
、第三百六十四條、第三百零一條第一項前段，判決如主文。
本案經檢察官陳美華到庭執行職務
中      華      民      國    九十一    年      六      月      七      日
                                臺灣桃園地方法院刑事第一庭
                                        審判長法官  吳爭奇
                                              法官  胡芷瑜
                                              法官  陳永來
如不服本判決，應於判決送達後十日內向本院提出上訴狀( 應附繕本 )，上訴於
臺灣高等法院。


司法院資訊處製作；財團法人民間司法改革基金會備份。
